---
title: "Data Merge"
author: "Ko"
date: '2021 7 19 '
output: html_document
---

시작하기에 앞서, tidyverse의 pipe operator `%>%`를 사용하여 한번에 해결할 수 있는 과정도 있었으나 RAM의 한계로 나누어 진행한 코드가 많습니다. 

# 필요한 패키지 로드
```{r message=FALSE, warning=FALSE}
library(data.table)
library(tidyverse)
library(lubridate)
```


# 기본적인 전처리
분석을 본격적으로 진행하기에 앞서 데이터의 용량이 너무 커 이를 해결하는 과정이 필요했습니다. 아래는 데이터 용량을 줄이기 위한 가장 기본적인 전처리 과정입니다.

## 1. 데이터 저장
월별, 주별로 나뉜 데이터를 분기별로 합치고, 서울 예매 건만 남김
```{r}
# 기존에 받은 데이터가 xlsx 형식이라 엑셀 프로그램 내에서 자체적으로 csv로 변환 후, 모든 전처리 과정은 R에서 진행함.
# 아래 과정은 데이터 용량이 너무 커 용량을 고려하여 r 자체 데이터 파일 형식인 rda 형식으로 저장하는 과정.

# 1월
jan1 = fread("data/csv/빅데이터 분석 공모전 raw data 추출_2020.01.01-2020.01.10.csv")
jan2 = fread("data/csv/빅데이터 분석 공모전 raw data 추출_2020.01.11-2020.01.20.csv")
jan3 = fread("data/csv/빅데이터 분석 공모전 raw data 추출_2020.01.21-2020.01.31.csv")
jan = rbind(jan1, jan2, jan3, use.names = F)
remove(jan1, jan2, jan3)

# 2월 
feb1 = fread("data/csv/빅데이터 분석 공모전 raw data 추출_2020.02.01-2020.02.15.csv")
feb2 = fread("data/csv/빅데이터 분석 공모전 raw data 추출_2020.02.16-2020.02.29.csv")
feb = rbind(feb1, feb2, use.names = F)
remove(feb1, feb2)

# 3월
mar = fread("data/csv/빅데이터 분석 공모전 raw data 추출_2020.03월.csv")

# 4월
apr = fread("data/csv/빅데이터 분석 공모전 raw data 추출_2020.04월.csv", encoding = "UTF-8")

# 5월
may = fread("data/csv/빅데이터 분석 공모전 raw data 추출_2020.05월.csv", encoding = "UTF-8")

# 6월
jun = fread("data/csv/빅데이터 분석 공모전 raw data 추출_2020.06월.csv", encoding = "UTF-8")

# 7월
jul = fread("data/csv/빅데이터 분석 공모전 raw data 추출_2020.07월.csv", encoding = "UTF-8")


# 8월
aug1 = fread("data/csv/빅데이터 분석 공모전 raw data 추출_2020.08.01-2020.08.15.csv", encoding = "UTF-8")  
aug2 = fread("data/csv/빅데이터 분석 공모전 raw data 추출_2020.08.16-2020.08.31.csv", encoding = "UTF-8")  
aug = rbind(aug1, aug2, use.names = F)
remove(aug1, aug2)


# 9월
sep = fread("data/csv/빅데이터 분석 공모전 raw data 추출_2020.09월.csv", encoding = "UTF-8")

# 10월
oct = fread("data/csv/빅데이터 분석 공모전 raw data 추출_2020.10월.csv", encoding = "UTF-8")  

# 11월
nov1 = fread("data/csv/빅데이터 분석 공모전 raw data 추출_2020.11.01-2020.11.15.csv", encoding = "UTF-8")  
nov2 = fread("data/csv/빅데이터 분석 공모전 raw data 추출_2020.11.16-2020.11.30.csv", encoding = "UTF-8")  
nov = rbind(nov1, nov2, use.names = F)
remove(nov1, nov2)

# 12월
dec1 = fread("data/csv/빅데이터 분석 공모전 raw data 추출_2020.12.01-2020.12.15.csv", encoding = "UTF-8")  
dec2 = fread("data/csv/빅데이터 분석 공모전 raw data 추출_2020.12.16-2020.12.31.csv", encoding = "UTF-8")  
dec = rbind(dec1, dec2, use.names = F)
remove(dec1, dec2)


# 1,2,3,4 분기로 정리
quater1 = rbind(jan, feb, mar, fill = T)
quater2 = rbind(apr, may, jun, fill = T)
quater3 = rbind(jul, aug, sep, fill = T)
quater4 = rbind(oct, nov, dec, fill = T)


# 1,2,3,4 분기 전처리 전혀 하지 않은 raw data 저장 (확장자명 : .rda)
save(quarter1,"data/rda/오리지널 1분기.rda")
save(quarter2,"data/rda/오리지널 2분기.rda")
save(quarter3,"data/rda/오리지널 3분기.rda")
save(quarter4,"data/rda/오리지널 4분기.rda")


# 분석 목적에 맞게 서울 지역에서 열렸던 공연 예매 건만 추출
quarter1 = quarter1 %>% filter(공연지역명 == "서울")
quarter2 = quarter2 %>% filter(공연지역명 == "서울")
quarter3 = quarter3 %>% filter(공연지역명 == "서울")
quarter4 = quarter4 %>% filter(공연지역명 == "서울")

# 서울 예매 건만 있는 데이터를 whole_data라는 변수에 저장
whole_data = rbind(quarter1,quarter2,quarter3,quarter4, use.names = F)

# 분기별 데이터 삭제
remove(list = c("quarter1", "quarter2", "quarter3", "quarter4"))

# 서울 예매 건 데이터를 .rda 파일로 저장
save(whole_data, file="data/rda/서울전체raw.rda")
```

## 2. 데이터 용량 줄이기 
전부 character 자료형이라 숫자형으로 변환하는 등 가볍게 바꿀 수 있는 것들의 자료형을 바꿈
약간의 데이터 상의 오류도 수정함(주로 공연장주소 칼럼)
```{r}
# raw data load
load("data/rda/서울전체raw.rda")


whole_data = whole_data %>% 
  
  # 분석 방향에 맞추어 필요하지 않은 열들은 제거
  select(-c("전송사업자코드","전송사업자명","예매/취소방식코드","예매방식명","결제수단코드","할인종류코드","소요시간","출연진내용","제작진내용","기획제작사명","극작가명","수상실적","축제 여부", "공연지역명")) %>% 
  select(-contains("무대시설")) 

whole_data = whole_data %>% 
  # 일부 데이터 앞뒤로 공백이 있는 데이터가 있어 공백을 모두 제거
  mutate_all(str_trim)


# 주소와 공연시설코드가 고유하게 매칭되지 않는 것들이 있어 맞춤 (총 3개)
# 또한 주소에 <U+0020>처럼 공백을 나타내는 유니코드가 문자열로 있어 이를 삭제해주는 과정도 포함되어 있음
sisul_idx1 <- which(whole_data$공연시설코드 == "FC223420")
whole_data$주소[sisul_idx1] <- "서울특별시 종로구 대학로 57 홍익대학교대학로캠퍼스"
whole_data[sisul_idx1] %>% select(주소) %>% unique
remove(sisul_idx1)

sisul_idx2 <- which(whole_data$공연시설코드 == "FC223216")
whole_data$주소[sisul_idx2] <- "서울특별시 종로구 혜화로 10-3 성인빌딩"
whole_data[sisul_idx2] %>% select(주소) %>% unique
remove(sisul_idx2)

sisul_idx3 <- which(whole_data$공연시설코드 == "FC223116")
whole_data$주소[sisul_idx3] <- "서울특별시 용산구 독서당로 111 (한남동, 한남더힐)"
whole_data[sisul_idx3] %>% select(주소) %>% unique
remove(sisul_idx3)


# 데이터 용량 줄이는 함수 정의
data_diet = function(data){
  
  # Y, N 값만 들어있는 column명 추출
  YN_vars = data %>% select(contains("여부")) %>% colnames
  
  # 전처리 과정
  data = data %>%
    
    mutate_all(na_if, "NULL") %>% # "NULL"을 NA로 변경
    mutate_at(all_of(YN_vars), function(x) {fifelse(x == "Y", 1, 0, na = NA)}) %>%  # Y면 1, N면 0으로 변환, NA는 NA로 남김
    mutate_at(vars(개관연도, 좌석수, 장애인석, `예매/취소구분`, `예매/취소매수`, 예매금액, 할인금액, 장당금액), as.numeric) %>% # 해당 열들을 숫자(numeric) 자료형으로 변경
    
    # 문자열 자료형을 날짜 자료형으로 변경 (lubridate libarary 사용)
    mutate_at(vars("판매시작일시"), ymd_hms) %>% 
    mutate_at(vars("공연일시", "예매일시"), ymd_hm) %>% 
    mutate_at(vars("공연시작일자", "공연종료일자"), ymd) 
  
  return(data)
}


# 바로 위의 정의한 함수로 데이터 용량 줄임
whole_data = data_diet(whole_data)
```


# 본격적인 데이터 전처리

## 1. 예매는 없고 취소만 있는 데이터 오류라고 판단 후 삭제
```{r}
# 입장권고유번호 기준으로 예매 건수보다 취소 건수가 많은 데이터는 오류라고 판단하여, 해당 입장권고유번호를 가진 데이터는 모두 제거
# 오류 입장권고유번호 저장 (총 125,125개)
ticket_no = whole_data[, .N, by = c("입장권고유번호", "공연코드", "공연일시", "예매/취소구분")] %>% 
  spread(key = "예매/취소구분", value = "N") %>% 
  replace_na(replace = list(`1` = 0,
                           `2` = 0)) %>% 
  filter( `1` < `2` ) %>% 
  select(-`1`,-`2`)

# 제거 후 데이터 수 10558092개, data에 저장
data = anti_join(whole_data, ticket_no, by = c("입장권고유번호", "공연코드", "공연일시"))

# whole_data는 제거
remove(whole_data)

```

## 2. 데이터 가격 보정 전처리

가격 변수들은 분석에서 상당히 중요한 변수라고 생각했습니다. 때문에 가격 데이터의 존재하는 오류들을 최대한 섬세하게 처리해줄 필요성을 느꼈습니다. 그래서 굉장히 케이스를 여러 개로 구분해놓았습니다. 코드 이전에 대략적인 케이스를 기술하면 아래와 같습니다.

1) 무료
- 데이터 상에서 무료라고 판단할 수 있는 경우입니다. 무료라고 판단할 수 있는 경우는 코드 블럭 내에 기술되어 있습니다.


2) 유료
- 무료를 제외한 나머지 경우입니다.
  이 경우에는 가격 관련 3가지 변수 (예매금액, 장당금액, 할인금액) 이 관계를 맞춰주는 것이 중요했습니다.
  이 과정에서 케이스를 굉장히 자세하게 구분했습니다.
  케이스를 구분한 이유는 *장당금액 = 할인금액 + 예매금액* 관계가 성립한다는 조건을 맞추기 위함입니다.

  <케이스 구분>
  1) 장당금액이 0 아님 & 예매금액 0 아님
    이 경우에 할인금액이랑 관계가 맞지 않는 8만 여건을 처리했습니다.
    상당수가 장당금액(원가)이 이미 예매금액(할인된 금액)으로 써진 경우였기에 예매금액+할인금액을 장당금액으로 맞추었습니다.
    소수 데이터를 처리한 방법은 코드 블럭 내에 있습니다.
    
  2) 장당금액이 0  & 예매금액 0 아님
    이 경우는 할인금액이 모두 0이어서 장당금액과 예매금액을 일치시켜주었습니다.
    따로 할인 혹은 무료 여부를 알 수 없었습니다.
    소수 데이터를 처리한 방법은 코드 블럭 내에 있습니다.
  
  3) 장당금액이 0 & 예매금액 0 아님
    대부분이 할인금액이 0이었기 때문에 장당금액과 예매금액을 일치시켜주었습니다.
    이 역시 따로 할인 혹은 무료 여부를 알 수 없었습니다.
    소수 데이터를 처리한 방법은 코드 블럭 내에 있습니다.
  
  4) 장당금액이 0 & 예매금액 0
    이 경우는 대부분이 할인금액까지 0이었습니다. 가격 정보를 전혀 알 수 없었지만,
    여기에 해당하는 데이터가 전체의 30%를 차지했기에 삭제하지 않고 다른 방법으로 처리했습니다.
    좌석등급으로부터 가격정보를 추출하여 좌석등급 내 가격의 중앙값으로 장당금액과 예매금액을 대체했습니다. 할인금액은 0으로 두었습니다.
    예시) 좌석등급 A석(66,000),B석(55,000),C석(44,000) 이면 -> 장당금액과 예매금액을 동일하게 55000으로 대체
    소수 데이터를 처리한 방법은 코드 블럭 내에 있습니다.

이 과정을 통해 후에 시각적 방법을 통해 장르별 차이를 확인하기 위해 유료여부, 할인여부, 할인율 파생변수를 생성했으며 유료,할인을 모르는 경우를 -1로 대체했습니다.

### 1. 유무료 구분 
```{r}

# 좌석등급이 NA인 경우 예매,할인,장당금액 모두 0원, 결제수단명에는 현금, 무료결제, 유보석, 초대권, 기타
# 이중 "현금, 기타, 유보석"은 금액을 판단할 수 없고 (2892건) // "무료결제, 초대권"은 정가를 알 수는 없지만 "무료관람"인 경우로 간주함. (3285건)
# 이를 아래 코드로 확인
data %>% 
  filter(is.na(좌석등급)) %>% 
  select(좌석등급, 예매금액, 할인금액, 장당금액, 결제수단명) %>% 
  lapply(unique)

# 가격정보를 알 수 없어 유무료 여부를 판단할 수 없는 2892개 제거
data = data %>% 
  filter( !(is.na(좌석등급) & 결제수단명 %in% c("현금", "기타", "유보석")) )


# 제거 후 확실하게 무료로 간주할 수 있는 것 304,162개
free = data %>% 
  filter( str_detect(좌석등급, "무료") |
            str_detect(결제수단명,  "초대|무료|0원|문화나눔석|교환권|예매권") |
            str_detect(할인종류명, "초대|무료|교환권|예매권") |
            (장당금액 != 0 & 예매금액 == 0 & 장당금액 - 할인금액 == 0))

# 제거 후 무료가 아닌 예매 건들 notfree 변수에 저장
notfree = anti_join(data, free, by = c("입장권고유번호", "공연일시", "공연코드",  "예매일시"))
remove(data)
```

### 2. 유료 데이터 전처리

case 1 : 장당금액 0 아님 / 예매금액 0 아님
```{r}
# 장당금액 0 아님 / 예매금액 0 아님 / 5,100,966
# 1. 할인이랑 관계 맞음 5,016,847
# 2. 할인이랑 관계 안맞음 84,119
# 2-1. 장당금액이 이미 할인된 가격으로 쓰여진 경우(좌석 등급 내 가격과 비교해봄) 80,514 
# 2-2. 관계를 알 수 없음 3,605  

###############################################################################################
# 1. 정상적인 것 / 5,016,847
# 후에 정제 후 각각 합쳐주기 위해 pay1 변수에 저장
pay1 = notfree %>% 
  filter( 장당금액 != 0 & 예매금액 != 0 ) %>% 
  filter( 예매금액 == 장당금액 - 할인금액 ) %>% 
  mutate(유료여부 = 1 ,
         할인율 = round(할인금액/장당금액, digits = 2),
         할인여부 = fifelse(할인율 > 0, 1, 0))

###############################################################################################
# 2. 비정상적인 것, 할인금액이랑 관계 이상함 / 84,119
# 장당금액이 이미 할인된 가격으로 쓰여진 경우인지 확인하기 위함
# 이를 위해서 좌석등급 내 가격 정보가 필요했음
seat_cost = notfree %>% 
  
  # case 1 장당금액 0아님, 예매금액 0아님
  filter( 장당금액 != 0 ) %>% 
  filter( 예매금액 != 0 ) %>% 
  
  # 장당금액 = 예매금액 + 할인금액 관계 안맞는 것들만 추출
  filter( 예매금액 != 장당금액 - 할인금액 ) %>% 
  
  # 정가를 맞춰주기
  mutate( 정가 = 장당금액 + 할인금액 ) %>% 
  select(정가, 좌석등급, 장당금액, 할인종류명) %>% 
  
  # 좌석등급 내 가격과 정가를 비교하기 위해 좌석등급에서 가격정보 추출 
  mutate(가격 = (str_extract_all(좌석등급, "[0-9]+"))) %>% 
  select(정가, 가격)

# 임시 변수 생성
seat_cost$같음 = -1

# 정가랑 (좌석등급표에 있는)가격이 일치하는 것이 하나라도 있으면 같음 = 1
for (i in 1:nrow(seat_cost)){
  seat_cost[i,"같음"] = fifelse(seat_cost$정가[i] %in% as.numeric(seat_cost$가격[[i]]), 1, 0)
}

# 장당금액이 이미 할인된 가격으로 쓰여진 경우 / 80514개 
seat_cost %>% group_by(같음) %>% summarise(n())

##########################################################################
# 2-1. 장당금액 = 예매금액 / 예매금액 + 할인금액 = 좌석등급 내의 가격과 일치하는 / 80,514 
pay2 = notfree %>% 
  filter( 장당금액 != 0 ) %>% 
  filter( 예매금액 != 0 ) %>% 
  filter( 장당금액 - 할인금액 != 예매금액 ) %>% 
  mutate(같음 = seat_cost$같음) %>% 
  filter(같음 == 1) %>% 
  mutate(장당금액 = 할인금액 + 예매금액,
         유료여부 = 1,
         할인율 = round(할인금액/장당금액, digits = 2),
         할인여부 = fifelse(할인율 > 0, 1, 0)) %>% 
  select(-같음) %>% 
  relocate(colnames(pay1))

##########################################################################
# 2-2. 관계를 모르겠는 것들 / 3,605개  
# 예매금액, 할인금액, 장당금액 간 관계 보정
# 할인금액이 대부분  1000의 배수여서 예매금액을 보정한 후에 할인금액을 더해 장당금액을 만듦
notfree[입장권고유번호 == "1242213", "예매금액"] = 10050
notfree[입장권고유번호 == "1242213", "할인금액"] = 45000
notfree[입장권고유번호 == "1242213", "장당금액"] = 55000

pay3 = notfree %>% 
  filter( 장당금액 != 0 ) %>% 
  filter( 예매금액 != 0 ) %>% 
  filter( 장당금액 - 할인금액 != 예매금액 ) %>% 
  mutate(같음 = seat_cost$같음) %>% 
  filter(같음 == 0) %>% 
  mutate( 예매금액 = (예매금액 %/% 500) * 500,
         장당금액 = 예매금액 + 할인금액,
         유료여부 = 1,
         할인율 = round(할인금액/장당금액,2),
         할인여부 = ifelse(할인율 > 0, 1, 0)) %>% 
  select(-같음) %>% 
  relocate(colnames(pay1))

```

case 2 : 장당금액 0 / 예매금액 0 아님
```{r}
# 장당금액 0 / 예매금액 0 아님 / 1,883,516
# 할인금액 모두 0 
# 장당금액 = 예매금액 일치시켜줌, but 할인여부 모름!
# 할인여부 모르므로 할인율 -1(모름), 할인여부 -1(모름)
pay4 = notfree %>% 
  filter(장당금액 == 0 & 예매금액 != 0 ) %>% 
  mutate(장당금액 = 예매금액 + 할인금액,
             유료여부 = 1,
             할인율 = -1,
             할인여부 = -1) %>% 
  relocate(colnames(pay1))
```

case 3 : 장당금액 0 아님 / 예매금액 0
```{r}
# 장당금액 0 아님 / 예매금액 0 / 6,858
# 3-1 할인금액이 0 / 6,854
# 3-1 할인금액이 0 아님 / 4
# 할인금액이 0이 아닌 것들은 금액을 유추할 수 없어서 기존 공식대로 장당금액 - 할인금액을 예매금액으로 넣음
pay5 = notfree %>% 
  filter( 장당금액 != 0 & 예매금액 == 0 ) %>%
  mutate(예매금액 = 장당금액 - 할인금액,
             유료여부 = 1,
             할인율 = round(할인금액/장당금액, digits = 2),
             할인여부 = fifelse(할인율 > 0, 1, 0)) %>% 
  relocate(colnames(pay1))
```

case 4 : 장당금액 0 / 예매금액 0
```{r}
# 장당금액 0 / 예매금액 0 / 3,259,697
# 할인금액이 0임 / 3,248,200 <- 좌석 가격 중앙값으로 대체
# 할인금액이 0이 아님 / 11,497 / 

########################################################################################
# 4. 장당금액 0 예매금액 0 / 3,259,996
notfree[ 장당금액 == 0 & 예매금액 == 0, .N]

########################################################################################
# 4-1. 할인금액 0 / 3,248,200
notfree[ 장당금액 == 0 & 예매금액 == 0 & 할인금액 == 0, ][, .(결제수단명, 할인종류명, 좌석등급)]
# 할인종류명 중 실제 할인인 것은 ARKO할인만 존재하는 듯 약 325만개중 23개로 매우 적음
notfree[ 장당금액 == 0 & 예매금액 == 0 & 할인금액 == 0, ][, .(결제수단명, 할인종류명, 좌석등급)][,.N,by="할인종류명"]
# 결제수단은 3,230,358(99.4%)개가 현금 나머지는 다양하게 조금씩
notfree[ 장당금액 == 0 & 예매금액 == 0 & 할인금액 == 0, ][, .(결제수단명, 할인종류명, 좌석등급)][,.N,by="결제수단명"]


# 할인종류도 없고, 대부분 현금결제인 점을 고려하면 정확한 가격을 알 수 없음
# 해결 : 좌석 정보에서 어떻게든 대체한다 -> 좌석 총 가격의 중앙값으로 대체, 더 robust함
# 평균으로 대체한다면 좌석간 편차가 큰 공연장의 평균 가격이 높게 책정될 수 있음 

# 좌석등급별 가격 추출
seat_cost2 = notfree[ 장당금액 == 0 & 예매금액 == 0 & 할인금액 == 0, ][, .(좌석등급)] %>% summarise(좌석등급 = unique(좌석등급)) %>% 
  mutate(가격정보=str_extract_all(좌석등급, "\\([0-9]+\\)"))


# 가격 중앙값 구하기
seat_cost2$가격중앙값 = 0
for (i in 1:nrow(seat_cost2)){
  seat_cost2[i, "가격중앙값"] = str_extract_all(seat_cost2$가격정보[[i]], "[0-9]+") %>% unlist %>% as.numeric %>% median
}
seat_cost2 = seat_cost2 %>% select(좌석등급, 가격중앙값)

# 장당금액과 예매금액을 가격 중앙값으로 대체
pay6 = notfree %>% 
  filter( 장당금액 == 0 & 예매금액 == 0 & 할인금액 == 0 ) %>% 
  left_join(seat_cost2, by = "좌석등급") %>%
  mutate(예매금액 = 가격중앙값,
             장당금액 = 가격중앙값,
             유료여부 = 1,
             할인여부 = -1,
             할인율 = -1,
             .keep = "unused") %>% 
  relocate(colnames(pay1))


########################################################################################
# 4-2. 할인금액 0 아님 / 11,497
notfree[ 장당금액 == 0 & 예매금액 == 0 & 할인금액 != 0, ][,.(할인금액, 결제수단명, 할인종류명, 좌석등급)]


# 할인가 = 좌석가격 인 것들은 전액 할인 받았다고 생각 / 10,828
seat_cost3 = notfree[ 장당금액 == 0 & 예매금액 == 0 & 할인금액 != 0, ][,.(할인금액, 결제수단명, 할인종류명, 좌석등급)]%>% summarise(좌석등급 = unique(좌석등급)) %>% 
   mutate(가격정보=str_extract_all(좌석등급, "\\([0-9]+\\)")) %>% 
  right_join(notfree[ 장당금액 == 0 & 예매금액 == 0 & 할인금액 != 0, ], by = "좌석등급")

# 할인가 좌석가격에 존재하면 `있음` = 1
seat_cost3$있음 = -1
for (i in 1:nrow(seat_cost3)){
  seat_cost3[i,"있음"] = fifelse( seat_cost3$할인금액[i] %in% (str_extract_all(seat_cost3$가격정보[[i]], "[0-9]+") %>% unlist %>% as.numeric), 1, 0)
}

# 다음과 같은 경우, 무료라고 간주함
# 예매금액이 0원이고, 할인금액만 존재하는 경우, 전액 할인 받았다고 간주
free2 = seat_cost3 %>% 
  filter(있음 == 1) %>% 
  select(-가격정보, -있음) %>% 
  mutate(장당금액 = 할인금액,
             예매금액 = 0,
             유료여부 = 0,
             할인여부 = 1,
             할인율 = 1) %>% 
  relocate(colnames(pay1))


# 할인금액이 좌석금액의 일부인 경우 / 669
seat_cost4 = seat_cost3 %>% filter(있음 != 1) 


seat_cost4$할인율 = -1
for (i in 1:nrow(seat_cost4)){
 dc_cost = seat_cost4$할인금액[i]
 real_cost = (str_extract_all(seat_cost4$가격정보[[i]], "[0-9]+") %>% unlist %>% as.numeric)
 dc_rate = round(dc_cost/real_cost, digits = 4)
 dc_rate = dc_rate[(dc_rate*10) %% 1 == 0][1]
 
 seat_cost4[i,"할인율"] = dc_rate
}

seat_cost4[is.na(seat_cost4$할인율),"할인율"] = c(.25, .1, .3, .1, .3)

pay7 = seat_cost4 %>% 
  select(-가격정보, -있음) %>% 
  mutate( 장당금액 = 할인금액/할인율,
         예매금액 = 장당금액 - 할인금액,
         유료여부 = fifelse(예매금액 > 0 , 1 ,0),
         할인여부 = fifelse(할인율 > 0 , 1 ,0)
         ) %>% 
  relocate(colnames(pay1))


```


가격 보정된 데이터 통합
```{r}

# 무료 데이터에 파생변수 만들어 줌
free1 = free %>% 
  mutate(
    유료여부 = 0,
    할인여부 = 1,
    할인율 = 1) %>% 
  relocate(colnames(pay1))


# 임시 변수 제거
remove(c("seat_cost1", "seat_cost2","seat_cost3","seat_cost4","free","notfree"))

# 정제된 무료, 유료 건 데이터 저장
free = rbind(free1, free2, use.names = F)
notfree = rbind(pay1,pay2, use.names = F) %>% rbind(pay3,pay4, use.names = F) %>% rbind(pay5,pay6,pay7, use.names = F)

# 임시 변수 제거
remove(c("free1","free2","pay1","pay2","pay3","pay4","pay5","pay6","pay7"))
```


# 최종 데이터 저장
```{r}
# 무료+유료 데이터
data = rbind(free, notfree, use.names = F)

# 임시 변수 제거
remove(c("free","notfree"))

# 금액 전처리 된 데이터를 다음과 같은 곳에 .rda로 저장
# 분석에 사용할 최종 데이터
save(data, file = "data/csv/data_filtered4.rda")
```












