---
title: "Untitled"
author: "Ko"
date: '2021 9 2 '
output: html_document
---

*설명*
Factor Analysis를 사용하기 위한 데이터를 전처리 하는 과정을 포함하고 있습니다.

- 휴게 및 일반음식점 데이터로부터 좌표를 추출하여 공연시설 주변에 음식점이 몇 개 있는지 카운팅하고자 했습니다.
- 상권분석 데이터로부터 공연시설 주변에 포함되는 상권 면적을 계산하여 전체 상권 면적 대비 공연 시설에 포함되는 상권의 매출액, 생활인구를 추정하고자 했습니다.
- 면적과 일정 범위 내의 지점 개수를 세는 것은 R이 아닌 QGIS를 사용했습니다.

휴게음식점, 일반음식점, 상권분석 세 가지의 데이터를 전처리하는 과정을 담고 있으며, 각 데이터 별로 처리해준 내용은 다음에 간략하게 정리했습니다.

1. 휴게음식점 데이터
서울시에 의해 '휴게음식점'으로 구분되는 데이터 중 "카페"에 해당하는 장소들만을 추출하고 KAKAO API를 이용하여 좌표를 삽입했습니다.

2. 일반음식점 데이터
서울시에 의해 '일반음식점'으로 구분되는 데이터를 "술집"과 술집을 제외한 "일반음식점"으로 구분 후에 해당하는 장소들만을 추출했습니다. KAKAO API를 이용하여 좌표를 삽입했습니다.

3. 상권분석 데이터
  1) 생활인구
    - 서울시 1500여개의 상권의 분기별 생활인구를 모두 합해주었습니다. 
  
  2) 추정매출
    - 서울시 1500여개의 상권의 분기별 추정매출을 모두 합해주었습니다.
    - 다만 추정매출 데이터는 상권 내의 30여 종의 서비스로 분류되어 있는데, 분석 목적에 맞도록 자체적으로 재분류하여 추정매출을 산정했습니다.



# 기본 세팅
```{r message=FALSE, warning=FALSE}
# 패키지 로드

library(tidyverse)
library(data.table)
library(rgdal)
library(magrittr)
library(bit64)
library(jsonlite)
library(httr)

# 필요한 데이터 로드

cafe = fread("data/Xvar/서울특별시 휴게음식점 인허가 정보(EPSG2097).csv") # 휴게음식점 데이터

restaurant = fread("data/Xvar/서울특별시 일반음식점 인허가 정보(EPSG2097).csv") # 일반음식점 데이터

market = rgdal::readOGR("data/Xvar/서울시_우리마을가게_상권분석서비스(상권영역)_5181/TBGIS_TRDAR_RELM.shp", encoding = "UTF-8") # 서울시 상권 SHP 파일
market_data = market@data # market 데이터는 S4 class, SpatialPolygonDataFrame이라 이와 같이 @를 이용하여 element를 선택함.

market_sell = fread("data/Xvar/상권-추정매출_2020.csv") # 서울시 상권 내 추정매출 데이터

market_popl = fread("data/Xvar/상권-생활인구.csv") # 서울시 상권 내 생활인구 데이터
```


# 1. 휴게음식점 데이터
## 1. 칼럼 선택, 데이터 자료형 변경, 카페에 해당하는 데이터만 선택하는 과정
```{r}

# 칼럼 선택, 데이터 자료형 변경, 카페에 해당하는 데이터만 선택하는 과정
cafe = cafe %>% 
  
  # 위경도 좌표에 해당하는 컬럼명을 알기 쉽도록 변경
  rename(경도 = "좌표정보(X)",
           위도 = "좌표정보(Y)")%>% 
  
  # 현재 운영 중인 가게만 남김
  filter(영업상태코드 == 1) %>% 
  
  # 필요한 열만 선택
  dplyr::select(관리번호, 인허가일자, 소재지면적, 도로명주소, 사업장명, 업태구분명, 위도, 경도) %>% 
  
  # 좌표는 수치형(numeric)으로 변환
  mutate_at(vars("위도", "경도"), as.numeric)%>%  
  
  # 사업장명이나 업태구분명 내의 다음과 같은 내용이 있다면 카페로 간주함. 카페로 여겨지는 가게들만 선택
  filter(str_detect(사업장명, "커피|카페|할리스|스타벅스|투썸|이디야|엔제리너스|빽다방") | 
           업태구분명 %in% c("커피숍", "다방", "전통찻집")) %>%
  
  # 도로명주소가 없는 것들은 좌표도 없음. 도로명주소 없는 가게들 삭제 (주로 옛날 다방)
  mutate(상세주소 = 도로명주소,
             도로명주소 = str_extract(상세주소, pattern = ".+길 \\d*-\\d*|.+로 \\d*-\\d*|.+길 \\d*|.+로 \\d*")) %>% 
  filter(!is.na(도로명주소)) %>% 
  

```


- 휴게음식점 데이터 기본 좌표계는 EPSG2097을 사용하여 기본으로 저장된 좌표계도 그런 형식임
- 도로명주소는 있으나 좌표가 없는 가게들이 일부 존재
- 카카오 API를 이용하여 WGS84 (위경도 좌표계)로 좌표를 imputation함
- 좌표계가 다른 것이 R에서는 문제가 되지만, QGIS에서는 데이터마다 투영 좌표계를 달리 설정할 수 있으므로 문제 없음

## 2. 좌표 없는 데이터 imputation
```{r}

# 좌표 있는 것들 저장
cafe1 = cafe %>% filter(!is.na(경도))

# 좌표 없는 것들 저장
cafe2 = cafe %>% filter(is.na(위도))

# 좌표 없는 것들의 도로명주소 addr에 저장
addr = cafe2 %>% dplyr::select(도로명주소) %>% unlist

# KAKAO API를 사용하여 도로명주소 -> 좌표 추출
latlong = data.frame("주소"=NA, "위도"=NA, "경도"=NA)
for ( i in addr ){
  tmp = get_coord_from_addr(addr=i, kakao_api = kakao_api)
  latlong = rbind(latlong, tmp)
}

# 중복 제거, 주소 정보 없어서 좌표 불러오지 못하는 것 제거
cafe2 = left_join(cafe2 %>% dplyr::select(-위도, -경도), latlong, by = c("도로명주소" = "주소")) %>% distinct() %>% drop_na

# 일반음식점 데이터에도 카페로 구분된 것들이 존재해서 추가해줌
cafe3 = anti_join(restaurant %>% filter(업태구분명 == "까페"), cafe1, by = "도로명주소") %>% 
  mutate(업태구분명 = "카페")
cafe1 = rbind(cafe1, cafe3) %>% distinct() %>% filter(!is.na(위도))


# 좌표계가 원래 있던 데이터 cafe1, 새로 추가해준 데이터 cafe2 / 좌표계가 다르므로 각각 저장
write_csv(cafe1, "data/Xvar/manipulated/cafe_EPSG2097.csv")
write_csv(cafe2, "data/Xvar/manipulated/cafe_WGS84.csv")
```






# 2. 일반음식점 데이터

휴게음식점 데이터와 과정이 동일함.

## 1. 칼럼 선택, 데이터 자료형 변경, 술집과 일반음식점에 해당하는 데이터만 선택하는 과정
```{r}

# 칼럼 선택, 데이터 자료형 변경, 술집과 일반음식점에 해당하는 데이터만 선택하는 과정
restaurant = restaurant %>% 
  
  # 위경도 좌표에 해당하는 컬럼명을 알기 쉽도록 변경
  rename(경도 = "좌표정보(X)",
           위도 = "좌표정보(Y)") %>% 
  
  # 현재 운영 중인 가게만 남김
  filter(영업상태코드 == 1) %>% 
  
  # 필요한 열만 선택
  dplyr::select(관리번호, 인허가일자, 소재지면적, 도로명주소, 사업장명, 업태구분명, 위도, 경도) %>% 
  
  # 좌표는 수치형(numeric)으로 변환
  mutate_at(vars("위도", "경도"), as.numeric) %>% 
  
  # 도로명주소가 없는 것들은 좌표도 없음. 도로명주소 없는 가게들 삭제 (주로 옛날 다방)
  mutate(상세주소 = 도로명주소,
             도로명주소 = str_extract(상세주소, pattern = ".+길 \\d*-\\d*|.+로 \\d*-\\d*|.+길 \\d*|.+로 \\d*")) %>% 
  filter(!is.na(도로명주소))
```

## 2. 분류 기준 재정의 (대분류 2개: 술집, 일반음식점)
```{r}
restaurant = restaurant %>% 
  
  # 술집 또는 일반음식점으로 구분할 수 있는 업태구분명 선택
  filter(업태구분명 %in% c("감성주점", "경양식", "김밥(도시락)", "분식", "뷔페식", 
                      "식육(숯불구이)", "일식", "정종/대포집/소주방", "중국식",
                      "탕류(보신용)", "통닭(치킨)", "패밀리레스트랑", "패스트푸드", "한식", "호프/통닭", "회집", "횟집")) %>%
  
  # 위의 업태명을 술집과 일반음식점으로 분류
  mutate(대분류 = fifelse(업태구분명 %in% c("감성주점", "정종/대포집/소주방", "통닭(치킨)", "호프/통닭"), "술집", "일반음식점")) %>% 
  
  # 필요 없는 열 제거
  dplyr::select(-업태구분명)

```

## 3. 좌표 없는 데이터 imputation

- 일반음식점 데이터 기본 좌표계는 EPSG2097을 사용하여 기본으로 저장된 좌표계도 그런 형식임
- 도로명주소는 있으나 좌표가 없는 가게들이 일부 존재
- 카카오 API를 이용하여 WGS84 (위경도 좌표계)로 좌표를 imputation함
- 좌표계가 다른 것이 R에서는 문제가 되지만, QGIS에서는 데이터마다 투영 좌표계를 달리 설정할 수 있으므로 문제 없음
```{r}
# 위경도 있는 것
restaurant1 = restaurant %>% 
  filter(!is.na(위도))

# 위경도 없는 것
restaurant2 = restaurant %>%
  filter(is.na(위도))

# 위경도 없는 데이터의 도로명주소 따로 저장
addr = restaurant2 %>% dplyr::select(도로명주소) %>% unlist

# KAKAO API를 이용하여 좌표가 없는 음식점 데이터에 좌표 추가
latlong = data.frame("주소"=NA, "위도"=NA, "경도"=NA)
for ( i in addr ){
  tmp = get_coord_from_addr(addr=i, kakao_api = kakao_api)
  latlong = rbind(latlong, tmp)
}

# 중복 제거, 주소 정보 없어서 좌표 불러오지 못하는 것 제거
restaurant2 = left_join(restaurant2 %>% dplyr::select(-위도, -경도), latlong, by = c("도로명주소" = "주소")) %>%
  distinct() %>% 
  filter(!is.na(위도))

# 좌표계가 원래 있던 데이터 restaurant1, 새로 추가해준 데이터 restaurant2 / 좌표계가 다르므로 각각 저장
write_csv(restaurant1, "data/Xvar/manipulated/restaurant_EPSG2097.csv")
write_csv(restaurant2, "data/Xvar/manipulated/restaurant_WGS84.csv")
```



# 3. 상권분석 데이터

## 0. 다른 데이터들이랑 이름 맞추기
상권 데이터에서 상권을 구분하는 key값들의 변수명은 영어로 되어있으나, 앞으로 전처리를 진행할 추정매출과 생활인구 데이터의 key 변수명은 한글로 되어 있어 이를 맞춰주었음.
```{r}
market_data = market_data %>% 
  rename(상권_구분_코드 = "TRDAR_SE_C",
                 상권_구분_코드_명 = "TRDAR_SE_1",
                 상권_코드 = "TRDAR_CD",
                 상권_코드_명 = "TRDAR_CD_N",
                 시군구_코드 = "SIGNGU_CD",
                 행정동_코드 = "ADSTRD_CD") %>% 
  mutate_at(vars("상권_코드", "시군구_코드", "행정동_코드", "STDR_YM_CD"), as.numeric)
```


## 1. 상권 - 추정매출 데이터

**데이터 설명**
- 한개의 row는 각 상권 내의 특정 서비스 직종에 대해 분기별로 매출을 정리한 것.
- 즉, 한개의 row는 A상권의 B서비스를 담당하고 있는 n개 점포의 분기별 총매출을 요일, 시간대별로 상세하게 구분한 것.

- 서비스는 총 63개
- 서비스 별로 좀 더 큰 카테고리로 묶어서 그 상권의 2020년 1년 동안의 매출을 표현하고 싶음
- 큰 카테고리 : 일반음식점, 카페, 술집 (3개)
```{r}
market_sell = market_sell %>% 
  
  # 총 63개의 서비스 업종이 존재했으나 상권의 활성화를 카페, 술집을 포함한 음식점의 매출로 산정하기 위해 아래와 같은 업종만 선택하여 추정매출을 합산함
  filter(서비스_업종_코드_명 %in% c("호프-간이주점", "한식음식점", "중식음식점", 
                            "일식음식점", "패스트푸드점", "커피-음료", "분식전문점", 
                            "양식음식점", "제과점", "치킨전문점")) %>% 
  
  # 위에서 한번 선택된 음식점 데이터에서 
  # 호프-간이주점, 치킨전문점에 해당한다면 술집 / 커피-음료, 제과점에 해당한다면 카페 / 이외는 일반음식점 으로 재분류함
  mutate(분류 = fifelse(서비스_업종_코드_명 %in% c("호프-간이주점", "치킨전문점"), "술집",
                                 fifelse(서비스_업종_코드_명 %in% c("커피-음료", "제과점"), "카페",  "일반음식점")),
           .before = "상권_코드_명") %>% 
  
  # 2020년 상권별로 위 3개 분류의 추정매출액을 합산함
  group_by(기준_년_코드, 상권_구분_코드, 상권_구분_코드_명, 상권_코드, 상권_코드_명, 분류) %>% 
  summarise(총매출금액 = sum(분기당_매출_금액))

# 저장
write_csv(market_sell, "data/Xvar/manipulated/market_sell.csv")
```


## 2. 상권 - 생활인구 데이터

```{r}
market_popl = market_popl %>% 
  
  # 열 이름이 이상하여 변경
  rename(기준_년_코드 = "기준 년코드", 상권_구분_코드_명 = " 상권_구분_코드_명") %>% 
  
  # 2020년 생활인구 데이터만 필터링
  filter(기준_년_코드 == 2020) %>%
  
  # 상권별(총 1495개) 총 생활인구 수를 구함. 따로 평균을 내거나 가중치를 더하는 과정 없이 순수하게 합산함.
  group_by(기준_년_코드, 상권_구분_코드, 상권_구분_코드_명, 상권_코드, 상권_코드_명) %>% 
  summarise(총생활인구수 = sum(총_생활인구_수)) %>% 
  ungroup

# 저장
write_csv(market_popl, "data/Xvar/manipulated/market_popl.csv")
```


## 3. 상권 - 추정매출 + 상권 - 생활인구 데이터 합치기
```{r}

# 상권 데이터를 다 합침 -> 상권별로 2020년 추정매출, 생활인구를 파악하기 위함
market_data = left_join(market_sell, market_popl, by = c("상권_구분_코드", "상권_구분_코드_명", "상권_코드", "상권_코드_명")) %>%
  left_join(market_data, by = c("상권_구분_코드", "상권_구분_코드_명", "상권_코드", "상권_코드_명"))

# 저장
write_csv(market_data, "data/Xvar/manipulated/market_data.csv")
```





# 공연시설 단위로 Factor Analysis에 사용할 변수 할당

위의 전처리된 데이터를 QGIS에서 사용하여,
공연시설 700m 버퍼 내의 술집개수, 카페개수, 일반음식점 개수를 공연시설마다 카운팅 했으며,
상권면적 SHP 파일을 이용해 공연시설 700m 버퍼와 겹치는 부분의 면적을 공연시설마다 구했습니다.

이후의 과정은 아래 코드를 통해 진행했습니다.

- 데이터 로드
```{r}
alcohol = fread("data/FA data/술집개수.csv", encoding = "UTF-8") %>% arrange(주소) # 공연시설 700m 버퍼 내의 술집 개수를 포함한 데이터
cafe = fread("data/FA data/카페개수.csv", encoding = "UTF-8") %>% arrange(주소) # 공연시설 700m 버퍼 내의 카페 개수를 포함한 데이터
restaurant = fread("data/FA data/일반음식점개수.csv", encoding = "UTF-8") %>% arrange(주소) # 공연시설 700m 버퍼 내의 일반음식점 개수를 포함한 데이터
market_width = fread("data/FA data/상권교차면적.csv", encoding = "UTF-8") # 공연시설 700m 버퍼 내의 상권 면적 비율을 포함한 데이터
market_data = fread("data/FA data/market_sell_popl.csv", encoding = "UTF-8") # 상권별 술집, 카페, 일반음식점 매출 및 생활인구 데이터
stage = fread("data/csv/KOPIS 제공+DB 공연시설.csv", encoding = "UTF-8") %>% arrange(주소) # 공연시설 데이터
```


## 1. 700m 반경 내 카페, 술집, 일반음식점 개수 변수 추가
```{r}
count_data = cbind(stage, "카페개수" = cafe$카페개수, "술집개수" = alcohol$술집개수, "일반음식점개수" = restaurant$일반음식점개수)

count_data = count_data %>%
  filter(!(공연시설코드 == "FC222351" & 좌석수 == 208)) %>% # 공연시설코드가 다르나 좌표 및 주소가 동일한 이상한 공연시설 두개를 제거
  filter(!(공연시설코드 == "FC224284" & 좌석수 == 0)) %>%  # 공연시설코드가 다르나 좌표 및 주소가 동일한 이상한 공연시설 두개를 제거
  mutate(위도 = round(위도, 5),
           경도 = round(경도, 4))
```

## 2. 반경 내 상권 추정매출과 생활인구

공연시설 반경 700m가 포함하는 상권의 추정매출과 생활인구를 알고 싶었습니다.
총 상권의 면적 대비 공연시설 반경 700m가 포함하는 상권의 면적 비율을 계산하여 추정매출과 생활인구를 곱해주었습니다.

예를 들어, 
  공연시설 A 주변 700m가 포함하는 상권 B,C가 있습니다.
  공연시설 A 주변 700m가 포함하는 상권 B의 면적은 상권 B의 전체 면적 대비 50%이고, 
  공연시설 A 주변 700m가 포함하는 상권 C의 면적은 상권 C의 전체 면적 대비 30%라고 할 때,
  공연시설 A 주변 700m 생활인구는 상권 B 총생활인구의 50% + 상권 C의 총생활인구의 30% 
  라는 방식을 통해서 계산했습니다. 추정매출도 동일한 방식입니다.


```{r}
# 상권별 추정매출 데이터 (술집매출액, 카페매출액, 일반음식점매출액 변수 포함)
sell = market_data %>% 
  spread(key = "분류", value = "총매출금액") %>% 
  replace_na(replace = list(술집 = 0, 일반음식점 = 0, 카페 = 0))

# 상권별 생활인구 데이터
popl = market_data %>% 
  select(상권_구분_코드, 상권_구분_코드_명, 상권_코드, 상권_코드_명, 총_생활인구_수) %>% distinct

# 상권별 추정매출 데이터 + 상권별 생활인구데이터
market_data_new = cbind(sell, "총생활인구수" = popl$총_생활인구_수)
```

# 상권 넓이 비율 곱하기
```{r}

# 전체 상권 면적 대비 공연장 버퍼 내의 비율 계산
market_width = market_width %>% 
  
  # 칼럼(변수) 명 다른 데이터와 일치시키기 위해 바꿔줌
  rename(상권_구분_코드 = "TRDAR_SE_C",
                 상권_구분_코드_명 = "TRDAR_SE_1",
                 상권_코드 = "TRDAR_CD",
                 상권_코드_명 = "TRDAR_CD_N") %>% 
  
  # 전체 상권 면적 대비 공연장 버퍼 내의 비율 계산
  mutate(면적비 = round(부분면적/면적, 3))


market_data_new2 = 
  
  # 상권 코드를 기준으로 면적 비율 데이터와 생활인구+추정매출 데이터를 병합
  left_join(market_width, market_data_new, by = c("상권_구분_코드", "상권_구분_코드_명", "상권_코드", "상권_코드_명")) %>%
  
  # 면적 대비 추정매출 & 생활인구 계산
  mutate(술집매출액 = 술집 * 면적비,
                       일반음식점매출액 = 일반음식점 * 면적비,
                       카페매출액 = 카페 * 면적비,
                       총생활인구 = 총생활인구수 * 면적비,
                       .keep = "unused") %>% 
  
  # 계산 할 수 없는 것들은 NA로 출력되는데 이는 공연시설 주변에 상권으로 지정된 곳이 없어서 그런 경우
  replace_na(list(술집매출액 = 0, 일반음식점매출액 = 0, 카페매출액 = 0, 총생활인구 = 0)) %>% 
  
  # 현재 데이터는 하나의 공연시설에 여러개의 서로 다른 상권들이 각기 따로 존재함
  # 공연시설별로 표현하기 위해 공연시설 반경 내의 데이터를 모두 합산
  group_by(주소, 좌석수, 위도, 경도) %>% 
  summarise(반경내_면적대비_술집매출액 = sum(술집매출액),
                          반경내_면적대비_일반음식점매출액 = sum(일반음식점매출액),
                          반경내_면적대비_카페매출액 = sum(카페매출액),
                          반경내_면적대비_총생활인구 = sum(총생활인구)) %>% 
  
  # 자료형이 integer64여서 numeric으로 바꾸어줌
  mutate(반경내_면적대비_술집매출액 = as.numeric(반경내_면적대비_술집매출액),
                       반경내_면적대비_일반음식점매출액 = as.numeric(반경내_면적대비_일반음식점매출액),
                       반경내_면적대비_카페매출액 = as.numeric(반경내_면적대비_카페매출액)) %>% 
  ungroup %>% 
  
  # 위경도 반올림
  mutate(위도 = round(위도, 5),
           경도 = round(경도, 4)) %>% 
  filter(!(주소 == "서울특별시 종로구 창의문로 129 (부암동) 2층 2층" & 위도 == 37.58275 & 경도 == 127.0032)) %>%  # 공연시설코드가 다르나 좌표 및 주소가 동일한 이상한 공연시설 두개를 제거
  filter(!(좌석수 == 208 & 위도 == 37.48560 & 경도 == 127.0281)) # 공연시설코드가 다르나 좌표 및 주소가 동일한 이상한 공연시설 두개를 제거

# 반경 내 음식점 "개수" 데이터와 반경 내 상권의 "추정매출", "생활인구" 데이터 병합 
data = left_join(count_data,market_data_new2, by = c("주소", "좌석수", "위도", "경도"))

# 최종 저장
write_csv(data, "data/FA data/586개 반경내 매출 및 상권 개수.csv")
```
