---
title: "특구선정_지표변수만들기_GRDP"
output: html_document
---

```{r setup, include=FALSE}
knitr::opts_chunk$set(echo = TRUE)
```
*설명*
Factor Analysis를 사용하기 위한 GRDP 데이터를 전처리 하는 과정을 포함하고 있습니다.

# 1. "total_공연장_자치구영역.csv"의 전처리 과정입니다.
"total_공연장_자치구영역.csv"파일의 경우 qgis를 활용하여 생성한 데이터로 공연장 반경(700m)에 해당하는 자치구 및 면적을 포함하는 데이터입니다.

  1) csv파일을 불러와 stage라는 이름의 데이터 프레임에 할당해 줍니다.
  2) 현재 작업에 불필요한 변수를 제거하였습니다.
  3) 변수명의 인코딩 문제로 인식되지 않는 문자가 존재하여 변수명을 변경해주었습니다.
  4) 같은 공연시설임에도 불구하고 좌표 산정에 오류가 있어 중복으로 포함 된 공연시설의 row를 제거하여 주었습니다.
  5) 공연시설별 각 버퍼의 전체 면적을 나타내는 변수를 생성하여 "total_area"라는 데이터프레임에 저장해줍니다.
  6) stage데이터의 row를 각 버퍼의 전체면적을 할당해 주었습니다.
  7) 해당 row가 총 버퍼 중 차지하는 면적의 비중을 나타내는 "면적비율"변수를 면적/전체면적으로 생성해 주었습니다.

# 2. "GRDP_시_군_구__20210904022235.csv"의 전처리 과정입니다. 해당 데이터는 각 시군구 별 grdp를 나타내는 데이터로 출처는 다음과 같습니다.(https://kosis.kr/search/search.do)
  1. 분석대상 지역인 서울시만 추출한 후 , 필요한 변수만 선택하여 grdp라는 데이터프레임에 할당해 주었습니다.
  2. 앞서 생성한 stage 데이터프레임과 grdp데이터 프레임은 left_join을 사용하여 공연장의 자치구 기준으로 두 데이터를 병합하였습니다.
  3. 전체 버퍼 면적에서 특정 자치구와의 교차 면적이 차지하는 비율을 가중치로 하여 "반경내_grdp" 점수를 산출합니다.

```{r cars}
#디렉토리 설정 후 필요한 라이브러리를 불러옵니다.
setwd("E:/KOPIS/grdp코드정리")
library(dplyr)
library(tidyverse)
library(magrittr)
library(data.table)
```

# 1. "total_공연장_자치구영역.csv"의 전처리 과정입니다.
```{r}
# 1) csv파일을 불러옵니다.
stage = fread("total_공연장_자치구영역.csv", encoding = "UTF-8")
# 2) 현재 작업에 불필요한 변수를 제거하였습니다.
stage = stage[,c(1:5, 8:9)]
# 3) 변수명의 인코딩 문제로 인식되지 않는 문자가 존재하여 변수명을 변경해주었습니다.
colnames(stage)<-c("주소","공연시설","좌석수","위도","경도","해당구","면적")
# 4) 같은 공연시설임에도 불구하고 좌표 산정에 오류가 있어 중복으로 포함 된 공연시설의 row를 제거하여 주었습니다.
stage = stage[-c(180,181,97,98),]
# 5) 각 버퍼의 전체 면적을 나타내는 변수를 생성하였습니다.
total_area<-stage %>% 
  group_by(공연시설) %>% 
  summarise("전체면적" = sum(면적))
# 6) stage데이터의 row를 각 버퍼의 전체면적을 할당해 주었습니다.
stage = left_join(total_area, stage, by="공연시설")
# 7) 해당 row가 총 버퍼 중 차지하는 면적의 비중을 나타내는 "면적비율"변수를 면적/전체면적으로 생성해 주었습니다.
stage %<>% 
  mutate("면적비율" = 면적/전체면적)
```

# 2. "GRDP_시_군_구__20210904022235.csv"의 전처리 과정입니다.
```{r}
# 1) 분석대상 지역인 서울시만 추출한 후 , 필요한 변수만 선택하여 grdp라는 데이터프레임에 할당해 주었습니다.
grdp= fread("GRDP_시_군_구__20210904022235.csv")
grdp %<>% 
  filter(V1=="서울특별시") %>% 
  select(V2, V9) %>% 
  transmute("해당구"=V2, "GRDP"=as.numeric(V9))
# 2) 앞서 생성한 stage 데이터프레임과 grdp데이터 프레임은 left_join을 사용하여 공연장의 자치구 기준으로 두 데이터를 병합하였습니다.
grdp_df<-left_join(stage, grdp, by="해당구") %>% 
  mutate("공연장GRDP"= 면적비율*GRDP)
# 3) 전체 버퍼 면적에서 특정 자치구와의 교차 면적이 차지하는 비율을 가중치로 하여 "반경내_grdp" 점수를 산출합니다.
final_grdp<-grdp_df %>%
  group_by(공연시설, 주소, 위도, 경도) %>% 
  summarise("반경내_GRDP" = sum(공연장GRDP))
final_grdp
#write.csv(final_grdp,"FA_GRDP.csv", fileEncoding = "UTF-8", row.names = FALSE )
```

